【裁判字號】    98,重訴,21
【裁判日期】    990531
【裁判案由】    履行契約
【裁判全文】
臺灣臺北地方法院民事判決              98年度重訴字第21號
原      告  好樂迪股份有限公司
法定代理人  顏瓊章
訴訟代理人  陳怡妃律師
原      告  錢櫃企業股份有限公司
法定代理人  模里西斯商Abso.
共      同
訴訟代理人  蔡順雄律師
            曹詩羽律師
被      告  明基亞太股份有限公司
法定代理人  李文德
訴訟代理人  楊敦凱
            胡盈州律師
            陳麗芬律師
            李佳蕙律師
上列當事人間請求履行契約事件，本院於民國99年5月20日言詞
辯論終結，判決如下：
    主  文
原告之訴駁回。
訴訟費用由原告負擔。
    事實及理由
壹、程序方面：
  （一）按當事人得以合意定第一審管轄法院，但以關於由一定
        法律關係而生之訴訟為限，民事訴訟法第24條第1項定
        有明文。經查，依兩造簽訂之採購合約書（下稱系爭合
        約）第10條約定，雙方合意以臺北地方法院為第一審管
        轄法院（見本院卷(一)第10、13頁），是本院自應有管轄
        權，合先敘明。
  （二）次按當事人喪失訴訟能力或法定代理人死亡或其代理權
        消滅者，訴訟程序在有法定代理人或取得訴訟能力之本
        人，承受其訴訟以前當然停止；前條所定之承受訴訟人
        ，於得為承受時，應即為承受之聲明，民事訴訟法第17
        0條及第175條第1項分別定有明文。經查，本件原告錢
        櫃企業股份有限公司（下稱錢櫃公司）之法定代理人原
        為劉英，嗣於訴訟繫屬中變更為模里西斯商Absolute
        Perfect Coyltd.，業據其具狀聲明承受訴訟，並提出
        公司變更登記表為憑（見本院卷(一)第72至第75頁），揆
        諸前開規定，核無不合，應予准許。
  （三）又按訴狀送達後，原告不得將原訴變更或追加他訴，但
        擴張或減縮應受判決事項之聲明者，不在此限，民事訴
        訟法第255條第1項第3款亦定有明文。經查，原告原起
        訴聲明為：「被告應就依系爭合約書交付之液晶電視於
        完成驗收之日起3年內負保固責任，將於保固期限內產
        生水波紋（Mura）故障之產品（共計569台液晶顯示器
        待修）瑕疵修復」，嗣於本院審理中變更為：「被告應
        就依系爭合約交付之液晶電視於完成驗收之日起3年內
        負保固責任，將於保固期限內產生水痕（Mura）故障之
        產品（共計1778台液晶顯示器）瑕疵修復」（見本院卷
        (一)第194頁），核原告前後所為訴之變更，屬擴張應受
        判決事項之聲明，揆諸前開說明，尚無不合，應予准許
        。
貳、實體方面：
一、原告起訴主張：
  （一）原告好樂迪股份有限公司（下稱好樂迪公司）、錢櫃公
        司與被告於95年4月17日簽訂系爭合約，並於95年12月
        29日就系爭合約之補充協議簽訂錢櫃集團（好樂迪股份
        有限公司）採購BenQ液晶顯示器附約（下稱系爭附約）
        ，被告依系爭合約陸續交付37吋及42吋液晶顯示器（下
        稱系爭液晶顯示器）各3215台及694台，合計共3909台
        ，並已全數驗收交貨完畢，惟系爭產品經原告好樂迪公
        司、錢櫃公司配置於各門市營業使用後，卻陸續發生各
        式故障，其中又以水痕故障（Mura）為最大宗，迄至97
        年6月5為止，37吋液晶顯示器水痕故障數量累計達485
        台（原告好樂迪公司門市使用之液晶顯示器佔382台、
        原告錢櫃公司門市使用之液晶顯示器佔106台），42吋
        液晶顯示器水痕故障亦有84台（原告好樂迪公司門市使
        用之液晶顯示器佔15台、原告錢櫃公司門市使用之液晶
        顯示器佔69台），原告於發現水痕故障瑕疵時，隨即依
        系爭合約之保固約定向被告申請報修，迄至97年3月24
        日止，送交被告修復之37吋液晶顯示器總計44台，42吋
        液晶顯示器總計80台，相關維修費用皆由被告依保固條
        款負擔，詎系爭合約尚未屆至3年保固期限，被告自97
        年1 月起即片面拒絕遵行保固條款義務，更要求原告須
        負擔維修費用，依系爭合約第5條第1項及系爭附約第2
        條約定，被告應對系爭液晶顯示器於保固期間內發生之
        瑕疵負保固責任將瑕疵修復。
  （二）又原告好樂迪公司與錢櫃公司為KTV業者，購買液晶顯
        示器係為營業上之使用目的，鑒於液晶顯示器較舊型之
        球型電視易於毀損之特性，原告於與被告簽訂系爭合約
        之前，曾有將液晶顯示器加裝玻璃及鐵蓋予被告之業務
        人員觀看，而被告之業務人員並未表示有任何不宜，亦
        即未告知原告之包覆方式係對產品之不正常使用，原告
        始與被告簽訂系爭合約，如原告所購買之液晶顯示器不
        能以包覆之方式為保護，則不符合KTV業者之需求，原
        告係不可能與被告訂約，是以，被告原證3之函文主張
        水痕現象乃不正常使用所致、無法對貴公司因不正常使
        用導致故障之產品提供無償維修服務等語云云，實無理
        由，被告曾於97年2月21日出具維修報價單，就維修項
        目為水痕更換面板之報價為新臺幣（下同）2萬2000元
        ，至97年6月5日止共有569台液晶顯示器待修，爰依系
        爭合約之法律關係提起本件訴訟等語。並聲明：被告應
        就依系爭合約交付之液晶電視於完成驗收之日起3年內
        負保固責任，將於保固期限內產生水痕（Mura）故障之
        產品瑕疵修復。
二、被告則以：
  （一）原告雖主張：迄至97年6月5日止，統計37吋液晶顯示器
        水波紋故障數量累計達485台（原告好樂迪公司門市使
        用之液晶顯示器佔382台、原告錢櫃公司門市使用之液
        晶顯示器佔106台）、42吋液晶顯示器水痕故障亦有84
        台（原告好樂迪公司門市使用之液晶顯示器佔15台、原
        告錢櫃公司門市使用之液晶顯示器佔69台）云云，惟僅
        提出其自行製作之附表一為證，該份文書係由原告片面
        製作，無法證明系爭液晶顯示器確有原告所稱之水痕故
        障存在，縱認系爭液晶顯示器有水痕故障存在，然被告
        前曾派工程師會同原告人員至現場測試，發現系爭液晶
        顯示器之所以產生水痕，係因原告擅自於散熱口加裝鐵
        蓋影響散熱，導致操作溫度超過攝氏40度所致，系爭合
        約第5條第1項雖約定，被告對系爭液晶顯示器自原告完
        成驗收之日起3年內負保固責任，惟如屬天災或人為之
        損害，則不在保固範圍，依同條第2項規定，原告等應
        付費維修，依同條第3項規定，相關保固條件及範圍，
        除本合約另有約定外，依被告之LCD TV產品保固條款為
        準，而依被告之大型液晶產品保固條款之規定，產品於
        保證期限，如長時間在環境溫度超過40度之場所使用，
        以致產生面板故障（暗影或色塊）等情形，則不在保固
        範圍內，消費者需負擔全部維修費用，系爭液晶顯示器
        之水痕既因原告等於散熱口加裝鐵蓋之人為措施，致使
        系爭液晶顯示器長期在溫度超過40度之環境下使用所致
        ，並非系爭液晶顯示器本身製造上之瑕疵，則依前揭保
        固條款之規定，自不在被告之保固責任範圍。
  （二）原告主張：其與被告簽訂系爭合約之前，曾將系爭液晶
        顯示器加裝玻璃及鐵蓋予被告之業務人員觀看，故其加
        裝玻璃及鐵蓋之行為並非不當使用云云，被告否認之，
        依系爭合約第4條第3項約定，系爭液晶顯示器係由原告
        等自行負責安裝，被告不清楚原告實際會如何安裝，原
        告等之安裝與被告無涉，系爭液晶顯示器之使用手冊中
        已清楚規定：「通風—在機體表面的通風口及其他開口
        是為了要讓熱空氣可以由機器中逸出。不充足的通風可
        能會造成機器過熱及降低產品壽命，因此請勿覆蓋或阻
        塞機體的通風口或開口」，且在相關保固條款中亦已明
        定如長時間在環境溫度超過40度之場所使用，以致產生
        面板故障，不在保固範圍，則本件原告等將系爭液晶顯
        示器在散熱口加裝鐵蓋之行為，當然為不容許之使用行
        為，實已毋庸置疑。被告雖曾協助原告等修復部分液晶
        顯示器，惟此純係基於過往與原告等之友好業務關係，
        並非原告所稱之係依保固條款辦理，更不代表系爭液晶
        顯示器之水痕即在保固範圍之內，被告早於96年10月9
        日即告知原告，加裝鐵蓋影響散熱係造成水痕之原因，
        並要求原告等即刻卸除鐵蓋，詎原告等就被告之要求置
        之未理，至今仍繼續使用鐵蓋，水痕不在保固範圍，已
        如前述，更何況是由原告等故意不拆除鐵蓋所造成之水
        痕，有何要求被告負保固責任之理？
  （三）原告等就系爭液晶顯示器除有前已述及之加裝鐵蓋情事
        外，經被告實地抽查後赫然發現，在原告錢櫃公司之多
        數營業場所，竟將系爭液晶顯示器整個包覆在裝潢內，
        完全阻擋了液晶顯示器之散熱，益加證明系爭液晶顯示
        器之水痕瑕疵係因原告等之不當使用所致，非被告保固
        責任所及。再者，原告一再抗辯於簽訂系爭合約前，曾
        安裝系爭液晶顯示器予被告業務人員觀看，故其就系爭
        液晶顯示器之安裝並非不當使用云云，惟被告一再主張
        依照系爭合約約定，系爭液晶顯示器係由原告自行負責
        安裝，被告根本不清楚原告於購買系爭液晶顯示器後實
        際會如何安裝，今就抽查結果可知，被告之安裝方式除
        了自承之加裝鐵蓋外，另有包覆在裝潢內之安裝方式，
        已足證被告所言確屬實在，原告實際會採用何種安裝方
        式，確實並非被告於售貨時所得知悉或掌控，而原告實
        際之裝潢方式與當初安裝予被告業務人員觀看之方式亦
        不相同，故原告不得以採購前曾安裝予被告業務人員觀
        看，而免除其安裝不當之責。
  （四）原告主張被告於銷售系爭液晶顯示器時，即必須知悉KT
        V業者需求，故其將系爭液晶顯示器安裝玻璃及鐵蓋並
        非不當使用云云，顯無理由，蓋何謂KTV業者需求，應
        由原告負舉證責任，原告並應證明其他KTV業者使用液
        晶顯示器，亦係採用與原告相同之安裝方式，才可謂系
        爭安裝方式係所謂KTV業者需求，況且，原告於購買系
        爭液晶顯示器前，係使用傳統球型電視，被告至多只能
        知道原告使用傳統電視之安裝方式，根本不可能預先知
        道其將來使用液晶電視會採何種安裝方式。再者，原告
        並未將其所謂KTV業者需求明定於系爭合約中，則原告
        自無權主張其為符合KTV業者需求所為之安裝方式係合
        約所容許之使用方式，又經被告至原告營業場所查核之
        結果，發現各間營業場所之安裝方式亦未盡相同，則被
        告豈可能事先知道原告之需求及安裝方式為何，也因此
        雙方才會在系爭合約第4條第3項中約定由原告自行負責
        安裝，則原告自應依據系爭合約之保固條款及使用手冊
        之規範進行安裝，任何違反合約條款之安裝所造成之瑕
        疵，自應由原告自行負責，而不在被告之保固範圍。另
        原告執其他業者包覆方式，擬證明系爭包覆方式即為KT
        V業者需求云云，並不足採，原告首應證明其所提其他
        業者包覆方式皆與原告所為之包覆方式完全相同，始可
        謂其包覆方式為所有業者共通之包覆方式，更有甚者，
        觀諸其他業者之包覆方式，不是在兩旁留有散熱孔，就
        是僅係將電視放在隔起來的空間內，並不是整個包覆住
        電視，更可證明原告之包覆方式顯然不當。
  （五）被告早於系爭液晶顯示器出現Mura之初即96年10月9日
        ，已告知原告：「近來發生部分液晶面板出現水波紋報
        修，經面板廠分析，應為運轉溫度過高所致。經工程師
        至包廂實地量測結果，面板周圍之溫度，在開機4-5小
        時後，即上升至攝氏50℃，已超過面板規格（DV3750使
        用手冊上亦建議操作溫度須低於攝氏40℃）。此點可從
        附件照片看出，風口處在長期散熱不良情況下，鐵蓋已
        經出現烤焦狀態。因此針對此部分所造成之故障，面板
        廠及大型液晶製造商原無法給予保固，但考量錢櫃與好
        樂迪乃BenQ極重要之專案客戶，BenQ仍舊願意協助處理
        問題至十月底，十月底前請錢櫃及好樂迪即刻卸下各包
        廂大型液晶上方包覆之鐵蓋，以俾機體散熱」，故原告
        稱被告遲於97年2月前均不認為Mura瑕疵係因原告包覆
        方式所致，顯非事實。又原告主張：被告曾於96年12月
        28日發email告知原告將更換出現Mura之面板云云，惟
        此完全係基於維繫與原告間之商誼，並非被告承認系爭
        Mura在被告之保固範圍，否則被告人員根本不需要在e-
        mail中特別強調係以「專案」處理，被告在系爭液晶顯
        示器Mura報修之初，雖以專案方式幫原告維修百餘台液
        晶電視，惟此絕對不代表原告可一再漠視被告提出之拆
        除不當包覆之要求，又可繼續要求被告維修。依原告起
        訴時所附之「BenQ-液晶電視水波痕紀錄表」，系爭Mur
        a產生之日期為97年4月至6月間，距前揭被告要求原告
        拆除鐵蓋之時間已長達半年之久，如原告於半年前即將
        鐵蓋拆除，則不至於產生系爭Mura，原告不當之包覆行
        為才是系爭Mura之成因，原告在明知包覆方式不當之情
        形下仍拒絕改善，繼續任令系爭液晶顯示器在高溫下使
        用產生Mura，理應自負其責。
  （六）被告LCD TV產品保固條款（被證1），於兩造簽署系爭
        合約時，即已構成系爭合約之內容，對簽約雙方同具拘
        束力，原告自有義務自行瞭解被告LCD TV產品保固條款
        之內容並確實遵守，豈可於嗣後以不知道合約內容為由
        而主張免責，就被證2號之使用手冊，被告於銷售系爭
        液晶顯示器予原告時，即已提供予原告之業務人員，嗣
        經原告詢問，被告復於95年6月19日告知原告有電子檔
        可以下載，並同意提供紙本使用手冊予原告，經被告查
        詢95年6月19日後1個月之兩造email往來紀錄，未發現
        原告再向被告要求提供使用手冊之紀錄，自表示原告已
        取得使用手冊，否則，依常理原告應會持續要求被告提
        供，足證被告已盡到告知義務，至於原告是否下載、下
        載後是否閱讀使用手冊內容，皆非被告所能掌控，原告
        不得以其未下載為由，主張不受使用手冊之拘束，原告
        未下載閱讀使用手冊之不利益，應由原告自行承擔，而
        不應由被告負擔，系爭使用手冊上所載日期為94年8月9
        日，可知該使用手冊於原告購買系爭液晶顯示器時即已
        存在，原告自應受該使用手冊之拘束，況原告亦不否認
        被告網站上有使用手冊可下載，只是辯稱其無義務自行
        上網取得云云，惟原告公司人員當初在向被告索取使用
        手冊時係稱：「電子檔固然方便（取得），但在使用上
        ，手上拿著1本還是比較便利（機動）」，即表示原告
        已經可以從電子檔知悉使用手冊內容，再向被告要紙本
        使用手冊，純粹是為了方便，並不是原告不知悉使用手
        冊內容。更有甚者，系爭合約已明定：「相關保固條件
        及範圍，除本合約另有約定外，依乙方之LCD TV產品保
        固條款為準」，則原告當然有義務自行去了解被告LCD
        TV 產品保固條款之內容，原告未自行去了解使用手冊
        內容，該等不利益應由原告自行承擔。
  （七）被告於98年11月24日之勘驗筆錄中係表明若原告依照勘
        驗時所載之相同方式拍攝其餘液晶電視並確認(1)Mura狀
        況及(2)位置、(3)序號、(4)有無包覆之現況等，如被告於
        拍攝時不到場視為對原告如前述方式所拍攝之形式本身
        不爭執，被告屆時再針對原告按勘驗之時相同方式拍攝
        出的結果實質內容表示意見。同時  鈞院亦諭知，兩造
        協議就98年11月24日勘驗範圍外之液晶電視由兩造一同
        確認數量、位置、序號、瑕疵情形、有無包覆等……，
        如被告未到場視為不爭執原告拍攝之結果（被告不爭執
        原告形式拍攝結果之前提要件亦須原告依勘驗當天之相
        同方式拍攝其餘液晶電視包括Mura狀況、位置及序號）
        ，雖被告不到場時，依前揭協議不再對原告依勘驗時相
        同方式拍攝之結果為形式上不真正之爭執（即不爭執其
        證據能力），惟若(1)原告未依勘驗時相同方式拍攝、(2)
        抑或其拍攝之實質內容等則均為本案實質之爭點，被告
        自得依法進行攻擊防禦，不論被告是否於原告拍攝液晶
        電視時到場，原告就其拍攝液晶電視之方式必須如同勘
        驗時  鈞院所採用之方式，其必須拍攝Mura狀況、位置
        及電視序號，且原告須將拍攝之結果彙整成光碟片提供
        予  鈞院及被告檢驗查核其拍攝方式是否如同勘驗時之
        方式以及其拍攝內容實質上是否得以證明液晶電視存有
        瑕疵，此為毋庸置疑之論理結果，且亦為99年1月7日開
        庭時當  鈞院詢問兩造後，確認由原告先行拍攝之地點
        為臺北“縣”及“市”所有其主張有瑕疵之液晶電視，
        而拍攝後再由被告確認其準確率如何之原因，因為如果
        是只要被告不到場就單純不得再就原告拍攝之方式及拍
        攝內容之實質結果表示意見並作攻防，則不可能得由被
        告確認準確率，也不會於99年1月7日筆錄中為「如果臺
        北縣市準確率達百分之95以上，我們（指被告） 就中
        南部的店部分不再爭執」之記載。今觀原告陳報有些瑕
        疵之液晶電視因情形太過嚴重故已入庫，且有部分已報
        廢，是故均「未拍攝」，而被告因未到場所以不能爭執
        云云，此完全悖於  鈞院之指示及兩造前述勘驗時及開
        庭時之協議，蓋原告既“未拍攝”則根本不符合拍攝方
        式須如勘驗時之相同方式之要件，且亦未能提出拍攝結
        果供被告確認實質內容及準確率，原告怎能主張被告不
        能爭執，此不啻原告得以訴訟卻不須負舉証責任一般之
        不合法及不合理？基前所述，在在証實原告所述之不足
        採。
  （八）茲將原告所提出拍攝液晶電視之光碟表示意見如后：
      1.就數量方面：依原告所提追加起訴狀附表計算應有975
        台液晶電視，但原告僅拍攝506台，是故原告有469台的
        液晶電視未拍攝，該469台的狀況不明，根本無法證明
        原告得以主張其是否有瑕疵，且原告所指置於倉庫其未
        拍攝者係412台，亦非469台，因此就原告拍攝之數量來
        看就有非常大的疑問而不足為證。
      2.就準確率部分：僅就原告拍攝之506台液晶電視中即有
        125 台或未拍攝一般使用畫面或看不出Mura，被告以附
        表方式說明該125台液晶電視之地點、序號及不足採之
        理由【詳如附表】，因此，不論是原告主張的975台，
        或是其僅拍攝之506台，其拍攝有問題之125台液晶電視
        都使得準確率低於百分之95，被告實無法認同也不得不
        爭執其餘中、南部之部分。
      3.綜上，若原告未拍攝者，即為未舉證，根本不得主張被
        告須負瑕疵擔保責任，且其拍攝之準確率低於95％，中
        、南部之部分亦須原告再為舉證。
  （九）原告並非一般消費者，而係在詳細研究過系爭產品性能
        且得到充足資訊之情況下，與被告站在對等地位磋商採
        購條件及契約內容之大企業，故被告實無法諉稱其不知
        使用手冊及保固條款之內容，今依兩造約定由原告自行
        負責安裝，而因原告之不當安裝所造成之系爭Mura瑕疵
        ，自應由原告自行負責，被告於系爭Mura發生之初，基
        於兩造商誼之維繫及原告營運之需，已先行協助原告修
        復部分產品，花費高達約300萬元，復協助原告分析Mur
        a成因，並建議原告立即拆除不當包覆以避免損害擴大
        ，被告所為已遠超出企業主應盡之責，豈料，原告就該
        等因其包覆不當所造成之瑕疵，仍執意不作任何改善動
        作，任令損害無限制擴大，復在依約無據之情況下要求
        被告負責，顯無理由等語置辯。並聲明：原告之訴駁回
        。
三、兩造不爭執之事項：
  （一）兩造於95年4月17日簽訂系爭合約，並於95年12月29 日
        就系爭合約之補充協議簽訂系爭附約，被告依系爭合約
        陸續交付37吋液晶顯示器3215台及42吋液晶顯示器694
        台，合計3909台，約定保固期間為3年。
  （二）被告曾協助原告修復37吋液晶顯示器44台，42吋液晶顯
        示器80台（非本件起訴範圍97年1月以前）。
  （三）兩造曾於97年12月5日、12月9日、12月11日、12月12日
        、12月16日清點確認原告好樂迪公司西寧店、逢甲店、
        大里店、原告錢櫃公司桃園店、臺中店、中華新館、林
        森店及旗艦店之液晶顯示器發生Mura之數量如原證7所
        示（見本院卷(一)第115至125頁）。
四、本件之爭點為：系爭液晶顯示器發生水痕（Mura）之故障，
    是否係原告人為不當使用所致？被告是否應負保固責任？
五、得心證之理由：
  （一）按物之出賣人對於買受人，應擔保其物依民法第373條
        之規定危險移轉於買受人時，無滅失或減少其價值之瑕
        疵，亦無滅失或減少其通常效用或契約預定效用之瑕疵
        。但減少之程度，無關重要者，不得視為瑕疵。出賣人
        並應擔保其物於危險移轉時，具有其所保證之品質，民
        法第354條固定有明文，惟物之出賣人就出賣標的物所
        負物之瑕疵擔保責任，以該瑕疵於「危險移轉時」存在
        者為限，倘瑕疵係於危險移轉後，始行發生，即非出賣
        人應負物之瑕疵擔保責任範疇（最高法院95年度臺上字
        第951號判決參照）。
  （二）經查，系爭合約第5條第1、2項約定：「1.乙方（即被
        告）對採購產品自甲方（即原告）完成驗收之日起3年
        內負保固責任，保固期間內甲方所購買之採購產品如為
        非天災或人為之損害，應即通知乙方，乙方應盡力於通
        知之隔日起1個工作日內，前往甲方所指定之地點收取
        待修之採購產品，並在通知之隔日起5個工作日內將其
        故障產品修復並原機送回至甲方...。2.採購產品如因
        天災或人為之損害，甲方應付費維修」（見本院卷(一)第
        9、12頁），準此以觀，被告係保證於保固期間內，就
        系爭液晶顯示器在正常使用情況下，發生非因天災或人
        為因素所導致之損害，負免費維修義務，倘損害係因天
        災或人為因素所致，即非被告保固責任之範圍，揆其目
        的乃使被告延長在保固期間內亦有維護系爭液晶顯示器
        具備通常效用之責任，除非被告舉證證明系爭液晶顯示
        器在保固期間內之瑕疵係因原告非正常使用所致者，否
        則被告均擔保在保固期間內之瑕疵負無償修復之責任，
        較諸民法針對出賣人應負物之瑕疵擔保責任時，買受人
        僅得依民法第365條之規定解除契約或減少價金之法律
        效果，增加買受人得請求出賣人無償修復瑕疵之法律效
        果，核其性質要屬物之瑕疵擔保責任，應堪認定。
  （三）原告雖主張：系爭液晶顯示器之水痕（Mura）故障原因
        係產品本身瑕疵所致云云，惟查，經兩造協議送請工業
        技術研究院（下稱工研院）就系爭液晶顯示器亮度不均
        痕跡（Mura）成因分析結果認為：「3-1、根據以上各
        種量測結果，可知產生異常之面板有底下幾項共通點：
        A.量產時間接近：皆為2006年10月製造的面板。B.Mura
        發生之位置雷同：最嚴重之Mura區皆在面板中間偏右的
        地方發生，這與背板之熱源區域有相當程度的關聯性。
        C. 皆有TFT側的導線邊緣不平整現象：異常面板不論何
        處都有此一現象，此結果可能是PI在導線邊緣剝離所造
        成的現象，亦或是同批產品製程時形成此種導線結構所
        造成的不平整現象。D.液晶中金屬離子含量過高：在有
        Mura現象的區域所取出的液晶，其金屬離子總量皆大於
        200ppb，其中佔有較高比例的金屬離子如Al、Ca、In
        、Cu、Ni等離子可於面板中找出其來源，雖然Na、Mg
        、Zn、Cr、Fe、K等離子尚無法於面板中確定其來源，
        但最有可能之來源應為PI模。3-2、42吋LCD TV改裝後
        對面板之影響：A.只加上蓋時面板溫度與原廠狀態相比
        僅變動約1℃的範圍，因此推斷加上蓋對LCD TV的溫度
        影響並不大。B.加了上蓋及保護玻璃後，面板、面板與
        背光模組間或背部機殼內部之最高溫度皆提升10℃以上
        ，故推斷保護玻璃是造成面板溫度上升之最主要影響源
        」（見工研院研究分析報告第57頁），足見系爭液晶顯
        示器發生Mura之原因甚多，非必然係產品本身之瑕疵所
        致。
  （四）又依鑑定人溫俊祥到庭證稱：Mura的發生原因很多，溫
        度過高也是原因之一，鑑定報告第1頁前言列舉的原因
        只是例示，這份報告的效力僅及於送檢測的4個樣品，
        鑑定報告第16頁表3「無背蓋」指的是測量機體的溫度
        ，「上蓋」（無玻璃）指的是測量面板的溫度，因為有
        玻璃的話會阻隔量測，「原廠」指的是原本出廠的狀況
        ，送檢測樣品的實際使用狀態為「上蓋+保護玻璃」，
        我們用2種方式測試，一個是IRCCD（紅外線測試），一
        個是熱偶溫度計，有加保護玻璃的是用熱偶溫度計測試
        ，鑑定結果確定原告包覆方式造成機器溫度上升10度左
        右等語及鑑定人陳品誠證稱：從鑑定報告37頁表8判斷
        ，有Mura區域測試到的金屬離子總量都大於正常區或正
        常面板，所以我們才會說關聯性極高，我們是觀察到Mu
        ra再去測金屬離子，不清楚哪一個是因，哪一個是果，
        第39頁C-1提到TFT側有PI剝離之現象，其中又以Mura區
        剝離較嚴重，我們只是觀察到有這樣的現象，原因不知
        道，這份報告是整理送鑑樣品的現象，沒有推測成因等
        語（見本院卷(一)第233頁背面至第235頁）以觀，可知原
        告將系爭液晶顯示器以「上蓋+保護玻璃」方式加以包
        覆，足以使機器溫度上升約10℃，而機器溫度過高可能
        導致畫面形成Mura現象，造成視覺上感受到不同程度之
        顏色或明暗差異，系爭研究分析報告第1頁所載造成Mur
        a發生原因諸如「模材厚度不均勻、液晶盒間隙不均勻
        、間隙控制材分佈不均勻、雜質污染、偏光板品質不良
        、人為按壓造成面板凹損、背光板品質不良」等，僅係
        Mura成因之例示，不當包覆導致機器溫度過高亦係原因
        之一，而Mura區域之金屬離子總量大於正常區或正常面
        板及PI剝離現象較為嚴重，僅能證明金屬離子含量及PI
        剝離現象與Mura間之關聯性極高，然尚不足以認定即為
        Mura之發生原因。
  （五）另按所謂相當因果關係，係指無此事實，雖不必生此結
        果，但有此事實，按諸一般情形，通常均可能發生此結
        果者而言，要之，行為或其他事件不僅為發生一定結果
        不可或缺之條件，且於通常情形，亦足以助長同類結果
        之發生，亦即通常情形可提高發生同類結果之客觀可能
        性時，則為該結果之相當原因。原告雖一再主張系爭液
        晶顯示器畫面產生Mura現象係產品本身瑕疵所致，與包
        覆無關云云，惟依被告提出之保固條款載明：「產品於
        保證期限，若屬下列情況者，則不在保固範圍內，消費
        者需負擔全部維修費用。長時間在環境溫度超過40度之
        場所使用，以致產生面板故障（暗影或色塊）等情形」
        （見本院卷(一)第56頁）及使用手冊載明：「通風-在機
        體表面的通風口及其他開口是為了要讓熱空氣可以由機
        器中逸出。不充足的通風可能會造成機器過熱及降低產
        品的壽命，因此請勿覆蓋或阻塞機體的通風口或開口。
        為了避免通風孔被阻塞，請勿將顯示器置放於床鋪、沙
        發、地毯或其他類似材質的表面。本產品非嵌入式設計
        ，除非可以提供良好的散熱或製造商的使用手冊有提及
        ，否則請勿將本產品置放於封閉的場所」（見本院卷(一)
        第59頁），顯見機體表面通風口倘遭覆蓋或阻塞，將造
        成機器溫度過熱現象，且長時間在環境溫度超過40度之
        場所使用，將產生面板故障（暗影或色塊）情形。
  （六）查系爭液晶顯示器加裝上蓋及保護玻璃後，面板溫度從
        原廠狀態的37℃升高至50.7℃，業據系爭研究分析報告
        說明綦詳（見系爭研究分析報告第16頁），而系爭液晶
        顯示器Mura現象較為嚴重者，均係以「上蓋+保護玻璃
        」方式包覆，業經本院至原告錢櫃公司SOGO店勘驗明確
        ，並有勘驗筆錄在卷可稽（見本院卷(二)第84頁），參以
        系爭液晶顯示器之散熱孔係位於機體上方，此觀諸照片
        即明（見本院卷(一)第314頁），衡諸一般經驗法則，散
        熱孔之設計目的在於使機體內之熱空氣得以排出，避免
        機器過熱致發生故障，因此，倘散熱孔遭覆蓋將導致機
        器毀損及減少壽命，此為一般人所知悉之常識，原告為
        國內知名KTV業者，對此理應有所認識，然經本院至原
        告錢櫃公司SOGO店勘驗結果，原告係於機體上方加裝鐵
        蓋及保護玻璃予以覆蓋機身，並未採取散熱措施，且保
        護裝置與機體間亦無適當間距，致使機體內熱氣無法有
        效排出，自足以提高面板故障之可能性，則被告抗辯系
        爭液晶顯示器發生Mura現象，係因原告使用不當包覆所
        致等語，即非無據。是以，系爭液晶顯示器之水痕（
        Mura）故障，與原告將機體散熱孔予以包覆之方式間，
        實難否定其間之相當因果關係存在，自難遽令被告依系
        爭合約第5條約定負保固之責。至證人即廠商林寬義雖
        證稱：電視散熱孔位在機體背面，我將防水蓋裝在電視
        機上面，沒有包覆到散熱孔云云（見本院卷(一)第232 頁
        背面、第233頁），然系爭液晶顯示器之散熱孔係位於
        機體上方，且原告係於機體上方以加裝鐵蓋及保護玻璃
        之方式予以覆蓋機身，已如前述，是原告之包覆方式確
        已將散熱孔予以覆蓋，證人林寬義所述與事實不符，不
        足採信。
  （七）原告雖主張：被告並未提供使用手冊，自不得以其包覆
        使用為由不予保固云云，惟查，遍觀系爭合約並未約明
        被告有交付使用手冊之主給付義務，而使用手冊係為利
        於原告明確知悉系爭液晶顯示器之使用方法，充其量僅
        為被告之附隨義務，系爭合約既未明訂被告應交付使用
        手冊之紙本，則被告若以其他方式可達使原告知悉產品
        使用方法之目的者，即應認已盡附隨義務之本旨，被告
        抗辯其於95年6月19日以e-mail告知原告可自行下載使
        用手冊電子檔，復依原告要求提供錢櫃門市50本及好樂
        迪門市130本使用手冊等語，業據提出電子郵件為證（
        見本院卷(一)第95頁），觀諸其內容之記載，被告公司人
        員於95年6月19日e-mail告知原告公司吳金原稱：「Dea
        r 金原，有電子檔可以下載，不知是否符合你需求」，
        原告公司吳金原稱：「有手冊嗎？電子檔固然方便（取
        得），但在使用上，手上拿著一本還是比較便利（機動
        ），麻煩幫忙協調一下」，被告公司人員即於95年7月3
        日e-mail通知原告公司人員稱：「Please base on fol
        lowing arrangement to deliver the user manual to
        HD /CB，thanks.錢櫃：50本，吳榮源先生...好樂迪：
        130本，吳金原先生..」，足見被告所辯非虛，則原告
        自不得以其不知產品使用方法為由，主張被告應就其人
        為使用不當所致損害負保固責任。
  （八）證人吳金原雖證稱：當初好樂迪門市向我提出需求，向
        被告要使用手冊，電子郵件是我寫的，被告後來沒有提
        供使用手冊等語（見本院卷(一)第283頁背面），惟查，
        證人即被告公司員工彭縱仁到庭證稱：被告在95年3月
        出貨給原告的產品貨號99.M357 5.BAT，4月份出貨給原
        告的貨號是99.M3575.BET，BET 、BAT都是被告出貨的
        成品料號，BAT是出貨給一般通路的標準配備液晶，BET
        是針對原告的特殊需求作修改，兩者的差別是BET沒有
        保證書及使用手冊，沒有底座、韌體有修改，系爭合約
        於95年4月簽訂，因原告要貨很急，所以3月份先出貨，
        3月份出貨給原告的液晶電視，依據公司的系統顯示是
        BAT的版本，每台都是標準配備，附有保證卡、使用手
        冊、底座，但因工廠有回收底座的需求，且原告用不到
        底座，所以我有到原告公司收回3月份出貨的底座，至
        於保證卡、使用手冊沒有收回，4 月份以後的出貨是用
        BET版本，沒有再附使用手冊、保證卡是因為原告大量
        採購，要求的價格儘可能的低，我們有提出幾個方案，
        讓原告去選，其中有1個方案是不會每台機器都附保證
        卡、使用手冊，BET版本是沒有附使用手冊、保證卡，
        但還是要負保固責任，原告有同意不附使用手冊與保固
        卡等語（見本院卷(一)第273至275頁），並有被告提出之
        commercial invoice、99.M3575.BAT產品Bom表、BAT品
        號與BET品號差異表等件在卷可參（見本院卷(一)第173至
        193頁），足徵被告於95年3月份出貨時，業已交付原告
        部分使用手冊，原告對於系爭液晶顯示器之使用方法，
        自難諉為不知。況且，被告復於原告送修液晶顯示器後
        ，於96年10月9日以e-mail通知原告：「近來發生部分
        液晶面板出現水波紋報修，經面板廠分析，應為運轉過
        高所致，經工程師至包廂實地測量結果，面板周圍之溫
        度，在開機4-5小時後，即上升至攝氏50度C，已超過面
        板規格（DV3750使用手冊上亦建議操作溫度需低於攝氏
        40度C），此點可從附件照片看出，風口處在長期散熱
        不良情況下，鐵蓋已經出現烤焦狀態」（見本院卷(一)第
        60頁），惟原告於收受被告之通知後，仍未拆除包覆液
        晶顯示器之保護裝置，業據證人吳金原證述明確（見本
        院卷(一)第285頁），是以，原告將機體予以包覆之方式
        ，既足以提高面板故障之可能性，則原告人為使用不當
        之行為與系爭液晶顯示器發生水痕（Mura）故障間，顯
        具有相當因果關係存在，被告抗辯依系爭合約第5條約
        定，其毋庸負保固責任等語，即屬有據。
六、綜上所述，系爭液晶顯示器發生水痕（Mura）之故障，既不
    能認定係產品本身瑕疵所致，且尚難否定與原告包覆方式間
    之相當因果關係存在，則依系爭合約第5條約定，被告自不
    負保固之責。從而，原告依系爭合約之法律關係請求被告負
    保固責任，將保固期限內產生水痕（Mura）故障之產品瑕疵
    修復，即為無理由，應予駁回。
七、本件事證已臻明確，兩造其餘攻擊防禦方法及舉證，核與判
    決結果無影響，爰不再一一論列，附此敘明。
八、據上論結，本件原告之訴為無理由，依民事訴訟法第78條，
    判決如主文。
中    華    民    國    99    年    5     月    31    日
                  民事第二庭    法  官  鍾素鳳
以上正本係照原本作成。
如對本判決上訴，須於判決送達後20日內向本院提出上訴狀。
中    華    民    國    99    年    5     月    31    日
                                書記官  林玗倩

司法院資訊處製作；財團法人民間司法改革基金會備份。
